臺灣高等法院刑事判決　　　　　　　　95年度上訴字第4242號
　上　訴　人　臺灣板橋地方法院檢察署檢察官
　被　　　告　甲○○原名許復.
　　　　　　　　　　　2樓）.
上列上訴人因被告違反毒品危害防制條例案件，不服臺灣板橋地
方法院95年度訴字第967號，中華民國95年8月31日第一審判決（
起訴案號：臺灣板橋地方法院檢察署95年度毒偵字第1992號；移
送併辦案號：臺灣板橋地方法院檢察署95年度毒偵字第6500 號
），提起上訴，本院判決如下：
    主  文
原判決撤銷。
甲○○連續施用第一級毒品，累犯，處有期徒刑拾月，扣案之第
一級毒品海洛因貳包（合計淨重零點壹柒公克，包裝袋計重零點
肆伍公克）、第二級毒品安非他命肆包（合計淨重壹點肆貳公克
，驗餘淨重壹點參玖肆公克，包裝袋計重零點捌零公克）及內含
第一級毒品海洛因殘渣之包裝袋伍個，均沒收銷燬之；扣案之吸
食器壹組及注射針筒壹支，均沒收。
    事  實
一、甲○○前於民國（下同）91年間因施用毒品案件，經臺灣板
    橋地方法院檢察署檢察官聲請臺灣板橋地方法院裁定送觀察
    、勒戒後，認無繼續施用毒品之傾向，於91年10月28日觀察
    、勒戒執行完畢釋放，並經臺灣板橋地方法院檢察署檢察官
    以91年度偵字第 18563號為不起訴處分確定。另於92年間因
    違反槍砲彈藥刀械管制條例案件，經臺灣板橋地方法院判處
    有期徒刑二月，易科罰金以銀元三百元折算一日，併科罰金
    新臺幣五千元，如易服勞役以銀元三百元折算一日確定，於
    92年 4月29日易科罰金及罰金部分繳清罰金執行完畢。
二、詎甲○○猶不知悔改，於上開觀察、勒戒執行完畢釋放後五
    年內，復基於施用第一級毒品海洛因及第二級毒品安非他命
    之犯意，於95年 1月13日上午某時，在臺北縣板橋市○○○
    路某旅館內，以將毒品海洛因及安非他命一起置於吸食器內
    ，再點火加熱燒烤產生白煙吸用之方式，同時施用第一級毒
    品海洛因及第二級毒品安非他命一次，嗣於95年 1月13日晚
    上10時 5分許，甲○○與黃怡穎（另案審理）在臺北縣板橋
    市○○○路七十七號前為警查獲，並扣得第一級毒品海洛因
    一包（淨重零點一四公克；包裝袋重零點一九公克）、含海
    洛因殘渣之包裝（塑膠）袋五個及第二級毒品安非他命一包
    （淨重零點二二公克，驗餘淨重零點二一公克，包裝重零點
    二零公克），並經警採集其尿液送驗，發現呈毒品海洛因代
    謝物嗎啡及安非他命類之陽性反應；惟甲○○猶未戒除毒癮
    ，復基於同一施用第一級毒品海洛因及第二級毒品安非他命
    之概括犯意，於95年 5月中旬某日起至同年6月5日間，在其
    臺北縣板橋市○○○路一百巷三號住處，以將毒品海洛因置
    於注射針筒後皮下注射，或置於香菸內吸用，而先後施用毒
    品海洛因多次，另同以上揭將毒品安非他命置於吸食器內，
    再點火加熱燒烤產生白煙吸用之方式，而先後施用毒品安非
    他命多次，嗣於95年6月5日晚上八時三十分許，在上址為警
    查獲，並扣得甲○○所有供施用之毒品海洛因一包（淨重零
    點零三公克，包裝重零點二六公克，另扣得之白色粉末三包
    ，經送檢驗並未發現含有毒品成分）及安非他命三包（淨重
    一點二Ｏ公克，因鑑驗使用零點零一六公克，驗餘淨重一點
    一八四公克，包裝重零點六零公克），暨其所有供施用毒品
    海洛因及安非他命所用之吸食器一組及注射針筒一支，並經
    警採取其尿液送驗而查悉上情。
三、案經臺北市政府警察局松山分局報請臺灣板橋地方法院檢察
    署檢察官偵查起訴，暨移送本院併案審理。
    理  由
一、上揭犯罪事實，業據被告甲○○於警詢及偵審時坦承不諱，
    並有經警先後於上揭時地查獲被告所有供施用之毒品海洛因
    2包、毒品安非他命4包及其所有供施用毒品海洛因及安非他
    命所用之含海洛因殘渣之包裝（塑膠）袋五個、吸食器一組
    及注射針筒一支等物扣案可參，而被告先後於上揭時地為警
    查獲後，經警採集其尿液分別送請臺灣檢驗科技股份有限公
    司檢驗結果，均發現呈鴉片類（即海洛因進入人體後之代謝
    物）及安非他命類陽性反應，有台灣檢驗科技股份有限公司
    於95年2月13日、95年6月22日所出具之濫用藥物尿液檢驗報
　　告書 2紙在卷可參，另該扣案之毒品海洛因二包，經先後送
  　法務部調查局鑑驗結果，其中 95年1月13日扣得之海洛因一
    包，發現確含有海洛因成分（淨重0.14公克，包裝袋重0.19
    公克），另95年6月5日扣得之毒品海洛因一包，發現亦含有
    海洛因成分（淨重0.03公克，包裝袋重0.26公克，另扣得之
    白色粉末三包，經送檢驗並未發現含有毒品成分），有該局
    95年3月16日調科壹字第060011344號鑑定通知書及95年 7月
    10日調科壹字第 060012060號鑑定通知書各乙紙在卷可參，
    又該扣案之毒品安非他命四包，其中95年 1月13日扣得之安
    非他命一包（淨重0.22公克，包裝重0.20公克），經臺北市
    政府警察局松山分局警員取出0.01公克之結晶體以安非他命
    檢驗包檢驗結果，呈現藍色之安非他命陽性反應（驗餘淨重
    0.21公克），有該分局毒品初步檢驗圖片說明表一紙在卷可
    稽，另95年6月5日扣得之安非他命三包，經送台灣檢驗科技
    股份有限公司檢驗結果，發現含甲基安非他命陽性反應（淨
    重1.20公克，因鑑驗使用0.016公克，驗餘淨重1.184公克，
    包裝重0.60公克），有該公司95年 6月22日所出具之濫用藥
    物檢驗報告乙紙在卷可參（見原審卷第75頁），是被告上揭
    自白堪認與事實相符，事證明確，被告犯行，洵堪認定。
二、查被告甲○○前於91年間因施用毒品案件，經臺灣板橋地方
    法院檢察署檢察官聲請臺灣板橋地方法院裁定送觀察、勒戒
    後，認無繼續施用毒品之傾向，於91年10月28日觀察、勒戒
    執行完畢釋放，並經臺灣板橋地方法院檢察署檢察官以91年
    度偵字第 18563號為不起訴處分確定等情，此據被告供認在
    卷，並有本院被告全國前案紀錄表附卷可參，被告於經觀察
    勒戒執行完畢後五年內，再犯本件施用毒品之犯行，核被告
    所為，係犯毒品危害條例第10條第 1項之施用第一級毒品罪
    及同條第 2項之施用第二級毒品罪；至被告為施用第一級毒
    品海洛因及第二級毒品安非他命而持有該第一級毒品海洛因
    及第二級毒品安非他命，其持有毒品之行為應為施用毒品之
    當然結果，不另論罪；而查被告行為後，刑法第56條連續犯
    之規定，業於94年2月2日修正公布刪除，並於95年7月1日施
    行，本件被告基於概括犯意，以相似之手段，在緊接之時間
    ，先後數次觸犯構成要件相同之施用第一級毒品罪及施用第
    二級毒品罪，依修正前刑法第56條之規定，本應依連續犯之
    規定論以一連續施用第一級毒品罪及一連續施用第二級毒品
  　罪，惟因行為後新法業已刪除連續犯之規定，此刪除雖非犯
    罪構成要件之變更，但顯已影響行為人刑罰之法律效果，自
　　屬法律有變更，依刑法第2條第1項規定，比較新、舊法結果
  　，仍應適用較有利於被告之行為時法即舊法，論以連續犯之
    連續施用第一級毒品罪及連續施用第二級毒品罪（參照最高
    法院95年第 8次刑事庭會議決議），至公訴人雖僅就被告95
    年 1月13日上午某時施用第一級毒品海洛因及第二級毒品安
    非他命犯行提起公訴，惟被告其餘施用第一級毒品及第二級
    毒品犯行業經臺灣臺北地方法院檢察署檢察官移送本院併案
    審理，且以被告前於91年間受觀察勒戒後，猶未能戒除毒癮
    ，復於95年間再行施用毒品，足見施用毒品本身具有多次實
    施之連續性，並依被告先後以相似之手段施用毒品，是被告
    此等部分與公訴人起訴之被告犯罪事實間具有連續犯之裁判
    上一罪之關係，為起訴效力所及，本院自應併予審理。又被
    告於施用上開毒品期間，其中並有將第一、二級毒品海洛因
    及安非他命一起置於吸食器內，再點火加熱燒烤產生白煙吸
    用之方式，而同時施用第一級毒品海洛因及第二級毒品安非
    他命，顯係以一行為同時觸犯施用第一級毒品罪及第二級毒
    品罪之想像競合犯，應適用刑法第55條想像競合犯之規定，
    從一重之連續施用第一級毒品罪，至被告行為後，刑法第55
    條想像競合犯之規定，雖於94年2月2日修正公布，並於95年
    7月1日施行，增列但書規定「但不得科以較輕罪名所定最輕
    本刑以下之刑」，惟此僅係想像競合犯科刑之限制，為法理
    之明文化，非屬法律之變更（參照最高法院95年第 8次刑事
    庭會議決議），自無新、舊法比較之問題，附此敘明。而查
    被告有犯罪事實欄所載之前科判決及執行紀錄，有本院被告
    前案紀錄表乙紙在卷可稽，被告於有期徒刑執行完畢後五年
    內再故意犯本件有期徒刑以上之罪，不論依修正前之刑法第
    47條，或修正後之刑法第47條第 1項之規定，均構成累犯，
    對被告而言並無有利或不利之情形，自不生新舊法比較之問
    題，並依適用法律不宜割裂原則，自同應適用修正前刑法第
    47條累犯之規定，遞加重其刑。原審對被告予以論罪科刑，
    固非無見，惟查被告於95年1月13日晚上10時5分許為警查獲
    後，復基於同一施用第一級毒品及第二級毒品之概括犯意，
    於95年 5月中旬某日起至同年6月5日間續行施用第一級毒品
    及第二級毒品，而此部分被告施用第一級毒品及第二級毒品
    犯行，與公訴人起訴被告施用第一級毒品級第二級毒品之犯
    罪事實間，具有修正前連續犯之裁判上一罪關係，原審就此
    疏未併予審理，尚有未洽，是檢察官上訴意旨以原審疏未就
    被告95年 5月中旬某日起至同年6月5日間之施用毒品海洛因
    及安非他命犯行併予審理係屬不當，非無理由，則原判決既
    有可議之處，自應由本院予以撤銷改判，爰審酌被告之素行
    、犯罪之動機、目的、手段、次數，迭因施用毒品觸法，經
    被查獲仍未能戒絕毒癮，其因而所致生之危害及犯罪後之態
    度等一切情狀，量處有期徒刑10月。至扣案之毒品海洛因及
    安非他命經送法務部調查局鑑定，經該局以鑑驗毒品秤重主
    要係以傾倒，必要時亦會輔以刮杓刮取之方式，儘可能將原
    送驗包裝袋內毒品與包裝袋分離後各別秤重，所得之毒品重
    量稱為『淨重』，包裝袋重量則以『空包裝重』稱之，然無
    論依上述何種方式分離，原送驗包裝袋內均仍會有微量毒品
    成分殘留，此有該局93年3月19日調科壹字第09300113060號
    函、93年11月16日調科壹字第 09362396550號函可參，是本
    案扣案之毒品海洛因兩包（合計淨重0.17公克，包裝重0.45
    公克）及毒品安非他命四包（合計淨重1.42公克，取其中0.
　　026公克鑑定用罄，驗餘淨重1.394公克，包裝重0.80公克）
  　，其中 95月1月13日查扣之毒品海洛因一包及毒品安非他命
    一包，雖非屬被告所有，暨95年6月5日查扣之毒品海洛因一
    包及毒品安非他命三包，其包裝各該毒品之包裝袋雖非屬毒
    品，惟包裝袋既與毒品海洛因及安非他命無法完全析離之，
    是本件查扣之毒品海洛因兩包（合計淨重0.17公克，包裝重
　　0.45公克）及毒品安非他命四包（合計淨重1.42公克，取其
  　中0.026公克鑑定用罄，驗餘淨重1.394公克，包裝重0.80公
　　克）及內含毒品海洛因殘渣之包裝袋五個（量微無法秤重，
  　亦無法與包裝袋分離），均認係查獲之毒品，不問屬於犯人
    與否，均應依毒品危害防制條例第 18條第1項前段沒收銷燬
    之（至揀取其中 0.026公克化驗，因已滅失，就此部分自無
    從沒收銷毀）；另扣案之吸食器一組及注射針筒一支，係被
    告所有供犯本件施用毒品海洛因及安非他命所用之物，均應
  　依刑法第38條第1項第2款規定沒收之。至 95年1月13日另扣
    得吸食器一組，係同日被查獲之黃怡穎所有之物，非被告所
    有供犯本件犯罪所用之物，爰不予宣告沒收，附此敘明。
據上論斷，應依刑事訴訟法第369條第1項前段、第364條、第299
條第1項前段，毒品危害防制條例第10條第1項、第2項、第18條
第1項前段，刑法第11條前段、第2條第1項前段、修正前刑法第
56條、第55條、第47條、刑法第38條第1項第2款，判決如主文。
本案經檢察官黃全祿到庭執行職務。
中　　華　　民　　國　　96　　年　　1　　月　　12　　日
　　　　　　　　　刑事第五庭    審判長法　官  吳  敦
　　　　　　　　　　　　　　　　　　  法　官  朱光仁
　　　　　　　　　　　　　　　　　　  法　官  張傳栗
以上正本證明與原本無異。
施用第一級毒品部分如不服本判決，應於收受送達後十日內向本
院提出上訴書狀，其未敘述上訴之理由者並得於提起上訴後十日
內向本院補提理由書（均須按他造當事人之人數附繕本）。
                                      書記官  何子傑
中　　華　　民　　國　　96　　年　　1 　　月　　12　　日
附錄：本案論罪科刑法條全文
毒品危害防制條例第10條
施用第一級毒品者，處 6 月以上 5 年以下有期徒刑。
施用第二級毒品者，處 3 年以下有期徒刑。
